【裁判字號】    92,上訴,922
【裁判日期】    920930
【裁判案由】    偽造文書等
【裁判全文】
臺灣高等法院臺中分院刑事判決                  九十二年度上訴字第九二二號
    上  訴  人  臺灣臺中地方法院檢察署檢察官
    即  被  告  庚○○
    選任辯護人  王秋霜
右上訴人因被告偽造文書等案件，不服臺灣臺中地方法院九十年度訴字第二五九八號
中華民國九十二年三月三十一日第一審判決（起訴案號：臺灣臺中地方法院檢察署九
十年度偵字第一六五０號），提起上訴，本院判決如左：
    主      文
上訴駁回。
    事      實
一、庚○○原係址設臺中縣大里鄉○○村○○路六十五號之「臻準企業有限公司（以
    下簡稱：臻準公司）」董事，為臻準公司之代表人，對外代表臻準公司為營運之
    行為（所營之業務係有關於各種光學塑膠零組件加工製造、買賣及進出口貿易等
    ），該公司於民國八十七年三月間前，為擴大公司之營運規模，欲以現金增資之
    方式變更公司組織為股份有限公司，遂由庚○○邀約丙○○、己○○、辛○○、
    丁○○及戊○○○等五人先行投資認購新股，使渠等成為臻準公司之股東，並為
    變更組織後之臻準精密股份有限公司（以下簡稱：臻準股份有限公司）之股東，
    丙○○、己○○、辛○○、丁○○及戊○○○五人遂決定投資新臺幣（下同）一
    千萬元入股，渠五人並將增資入股之事宜、刻章及變更登記手續等全權委由庚○○代辦，即庚○○有為丙○○、己○○、辛○○、丁○○及戊○○○五人處理「
    丙○○認股四十萬股、己○○認股二十萬股、辛○○及丁○○各認股十萬股、戊○○○認股二十萬股（每股十元，共一百萬股）」事務之人。後丙○○、己○○
    、辛○○、丁○○及戊○○○等五人隨即於八十七年三月三十日，分別匯款四百
    萬元、二百萬元、一百萬元、一百萬元及二百萬元之金額進入臻準公司在華南商
    業銀行大里分行帳號000000000000帳戶內。庚○○明知前開五筆轉
    帳匯入合計一千萬元之款項均係丙○○等五人委託其辦理投資臻準公司及變更組
    織後之臻準股份有限公司一百萬股所用，詎庚○○竟基於損害丙○○等五人利益
    之意圖，復與高弘明（已於八十九年十月九日死亡，業經臺灣臺中地方法院檢察
    署檢察官另為不起訴處分）二人，另共同基於盜用印章、偽造私文書、行使偽造
    私文書及使公務員登載不實之犯意聯絡與行為分擔，由庚○○於八十七年五月二
    十五日將上開一千萬元分為四百萬元、二百萬元、一百萬元、二百萬元、一百萬
    元五筆，存入臻準公司在第一商業銀行大里分行所另設之0000000000
    0號帳戶內；庚○○、高弘明二人亦明知渠二人均未再行以現金出資之方式為增
    資入股，且臻準公司實際上亦未通知及召開八十七年五月二十五日之股東臨時會
    及董事會，另又在未經取得丙○○、己○○、辛○○、丁○○及戊○○○等五人
    之授權同意下，於八十七年五月二十六日由庚○○一人自行攜帶丙○○、己○○
    、戊○○○、丁○○、辛○○等五人先前所委託代刻存放於臻準公司內之印章，
    前往址設於臺中市○區○○街一七六號十樓之一「崇實會計師事務所」，利用不
    知情之會計師趙令海依庚○○所唸之內容及意思接續製作如下之文件：即在「臻
    準企業有限公司股東同意書」內偽造：「二、除前項盈餘轉增資外，因業務需要
    再現金增資新臺幣壹仟萬元，由庚○○出資額新臺幣貳佰萬元，由高弘明出資新
    臺幣貳佰萬元，丙○○出資新臺幣貳佰肆拾萬元，由己○○出資新臺幣壹佰貳拾
    萬元，由戊○○○出資新臺幣壹佰貳拾萬元，由丁○○出資新臺幣陸拾萬元，由
    辛○○出資新臺幣陸拾萬元。－－－－以上各項經全體股東同意無誤」等不實內
    容之股東同意書；及偽造「全體同意通過：選舉結果以庚○○、高弘明、丙○○
    三人得票數較高當選董事，己○○當選監察人」之「臻準精密股份有限公司股東
    臨時會決議錄」；與「全體董事一致同意選任高弘明為董事長」之「臻準精密股
    份有限公司董事會決議錄」等不實內容之股東臨時會決議錄、董事會決議錄。庚○○又明知「高弘明四十七萬二千一百九十四股、庚○○六十五萬三千六百五十
    七股、丙○○二十四萬股、己○○十二萬股，戊○○○十二萬股、丁○○六萬股
    、辛○○六萬股」；「庚○○、八十七年五月二十五日、現金、二百萬元。高弘
    明、八十七年五月二十五日、現金、二百萬元。戊○○○、八十七年五月二十五
    日、現金、一百二十萬元。己○○、八十七年五月二十五日、現金、八十萬元。
    己○○、八十七年五月二十五日、現金、四十萬元。丁○○、八十七年五月二十
    五日、現金、六十萬元。丙○○、八十七年五月二十五日、現金、二百萬元。丙○○、八十七年五月二十五日、現金、四十萬元。辛○○、八十七年五月二十五
    日、現金、六十萬元。合計一千萬元」；「董事長、高弘明－－－持有股數四十
    七萬二千一百九十四股。董事、庚○○－－－－持有股數六十五萬三千六百五十
    七股。董事、丙○○－－－－持有股數二十四萬股。監察人、己○○－－－持有
    股數十二萬股」等內容亦為不實之事項，，同亦指示不知情之會計師趙令海將之
    登載於「臻準精密股份有限公司股東名簿」及「臻準企業有限公司股東繳納股款
    明細表」、「臻準精密股份有限公司董事監察人名單」內，再由庚○○盜用丙○○、己○○、戊○○○、丁○○及辛○○等人之印章蓋印於前開「臻準企業有限
    公司股東同意書」上，而偽造全體股東同意之不實內容，趙令海同時另依庚○○
    之指示先行填妥「臻準企業有限公司變更登記申請書」，並由庚○○盜蓋用丙○○及己○○之印章於其上，再於八十七年六月十七日，由趙令海彙整後持向臺灣
    省政府建設廳申請辦理變更組織為臻準精密股份有限公司、申請增資改選董事監
    察人等變更登記以為行使主張，致使不知情之臺灣省政府建設廳承辦公務員（代
    號為三０二二五）將上開不實事項登載於職務上所掌之股份有限公司變更登記事
    項卡之公文書上，庚○○即以此將丙○○、己○○、辛○○、丁○○及戊○○○
    五人實際入股增資一千萬元部分虛列為僅入股增資六百萬元之以多報少之方式為
    違背其受任人任務之行為，致生損害於主管機關對公司變更登記管理之正確性，
    並致生損害於丙○○、己○○、戊○○○、丁○○及辛○○等人之利益。嗣於八
    十八年六月十二日，臻準股份有限公司召開股東會，丙○○見股東名簿所載持股
    比例不對，始查悉上情。
二、案經丙○○、己○○、辛○○及戊○○○委託甲○○、陳國華律師訴請臺灣臺中
    地方法院檢察署檢察官偵查起訴。
    理      由
一、訊據被告庚○○固不否認擔任臻準公司董事，並有於右揭時、地辦理入股增資及
    臻準公司增資變更章程登記，而丙○○等五人確有投資一千萬元入股，且伊有將
    丙○○等人所投資之一千萬元中之四百萬元移稙做帳進去到伊與高弘明的股份內
    ，並係事先經丙○○等五人同意將所投資用之一千萬元換為六十萬股計（即打六
    折計），與八十七年五月二十五日根本未開會，只是事先大家用口頭談好，再請
    不知情之會計師趙令海依其意思製作會議記錄等文件，以供用來申請變更登記等
    之事實，惟均矢口否認有何盜用印章、偽造文書、背信等之犯行，辯稱：一開始
    係丙○○之先生曾永光有意投資，後因曾永光不幸亡故，丙○○、丁○○等人再
    主動要求投資臻準公司，不是伊要求他們加入投資的，且當時臻準公司連續七、
    八年賺錢，伊與公司股東不可能用股票面額十元讓他們入股增資，伊有表示一股
    大約二十元左右，四百萬伊認為係伊與高弘明二人的酬勞云云。惟查：（一）、
    右揭事實，除業據被害人丙○○、己○○、戊○○○、丁○○及辛○○等人於檢
    察官偵訊中、原審及本院審理時到庭指述明確外，並經證人即承辦臻準公司增資
    案之會計師趙令海及證人即上開列名為「臻準精密股份有限公司股東臨時會決議
    錄」及「臻準精密股份有限公司董事會決議錄」記錄之乙○○（為高弘明之妻）
    二人分別於原審到庭結證稱：「（問：對八十七年五月二十五日的臻準企業股份
    有限公司的同意書有何意見？）趙答：我們根據被告的意思去打出來的。至於同
    意書的內容是否有經過開會決定，我並不清楚。我只是代辦而已。上面的章都是
    他們帶來蓋的。都是被告蓋的。」；「（問：對八十七年五月二十七日股東臨時
    會決議錄、董事會決議錄有何意見？）趙答：有否開這個會，我不清楚。我們辦
    理增資是查核資金是否有入帳。其他的我們就不去查核。我們檢查身分證影本是
    否相符。」；「（問：對八十七年五月二十五日股東臨時會決議錄、董事決議錄
    有何意見？）許答：當時，我並不在場。有否開這個會我並不清楚。我不曉得為
    何上面紀錄要寫我及蓋章。這件事情也沒有任何人跟我講過。」；「（問：證人
    許有否在臻準公司開會時到場紀錄過？）許答：沒有。我先生當時是擔任該公司
    的董事長。」等語（見原審卷(二)九二至九四頁），證人乙○○復於本院結證稱：
    「我沒有參加會議，也沒有擔任紀錄，我的印章放在公司，是被告拿去蓋會議紀
    錄的，我並不知情。」等語（見本院卷第三七、三八頁）。此外，復有經濟部中
    部辦公室九十二年二月二十七日經（九二）中辦三字第０九二三０八七０一三０
    號書函所附之臻準精密股份有限公司登記案卷內之臺灣省政府建設廳八十七年六
    月十八日八七建三字第一八二一０九號函稿、臻準企業有限公司變更登記申請書
    、臻準精密股份有限公司章程、臻準企業有限公司股東同意書、臻準精密股份有
    限公司股東名簿、臻準精密股份有限公司股東臨時會決議錄、臻準精密股份有限
    公司董事會決議錄、臻準企業有限公司股東繳納股款明細表、臻準股份有限公司
  董事監察人名單、工商登記資料檔案、股份有限公司變更登記事項卡等文件（均
    影本）各一份附卷可稽（見偵卷第五三、五四、五六、五七、五九、六二、六四
    、六七至七三、九二頁、原審卷(二)第一０二頁以下）。足認被害人丙○○等人所
    指述之被告於八十七年五月二十五日並未召開臨時股東會及董事會，且上開會議
    決議內容及配股持數渠五人事先均不知情乙情，應可採信。（二）、又被害人丙○○等五人確有於八十七年三月三十日，分別匯款四百萬元、二百萬元、一百萬
    元、一百萬元及二百萬元之金額進入臻準公司在華南商業銀行大里分行帳號00
    0000000000帳戶內之事實，亦有匯款單影本五紙（包括臺灣中小企業
    銀行二張、第一商業銀行一張、臺灣銀行一張、中國農民銀行一張）及華南商業
    銀行大里分行九十二年二月二十日華里存字第一七號函所附之存款往來明細表一
    份在卷可證（見原審卷(二)七一頁），足見被告前於檢察官偵訊中及所具答辯狀中
    多次所辯稱之被害人丙○○等五人係於八十七年五月二十五日始將投資款項匯入
    臻準公司在第一商業銀行大里分行帳戶內乙情，顯與事實不符，此部分被告所為
    之辯解，要無可信。（三）、另經原審質之被告亦供承：「－－－四百萬元的部
    分是我自己做進去的，四百萬元當時是放到高弘明跟我的股份裏面。我認為是他
    們給我的酬勞，但他們不這麼認為。－－－」等語（見原審卷(一)四七頁），被告
    復於本院供稱：「四百萬我認為是我與高弘明二人的酬勞」、「當時四百萬元－
    －－當我的酬勞，但事後他們不認為這個樣子。」等語（見本院卷三六、三八之
    一頁）。再參酌以卷附之「臻準企業有限公司股東同意書」、「臻準精密股份有
    限公司股東名簿」、「臻準企業有限公司股東繳納股款明細表」及「臻準精密股
    份有限公司董事監察人名單」內有關持有股數、股數、繳款種類「現金二百萬元
    」及由高弘明出資新臺幣二百萬元等之記載；與卷內所附由董事長高弘明名義於
    八十七年五月二十五日所發之致各債權人之「通知」及以高弘明名義所出具之八
    十七年五月二十六日「委託書」等用以供辦理增資、選任董事監察人及變更公司
    組織等變更登記之文件可知，若非高弘明對於被告庚○○上開所為偽造私文書、
    行使偽造私文書、使公務員登載不實及盜用印章等犯行部分係事先知情，且同意
    分擔辦理，否則被告庚○○豈會將被害人丙○○等五人所出資入股一千萬元中之
    四百萬元中之二百萬元，移稙記載為高弘明以現金繳納股款之方式（參見臻準企
    業有限公司股東繳納股款明細表）歸入到當時任董事長之高弘明名下之理，是以
    被告與高弘明二人間就偽造私文書、行使偽造私文書、使公務員登載不實及盜用
    印章等犯行部分（不包括背信罪部分，詳見後述），應均具有犯意聯絡及行為分
    擔無誤。（四）、再經原審質之被告亦供稱：股東會那次確實沒有開，是因為當
    初伊與被害人丙○○等人有達成協議，丙○○等股東有全權授權伊作登記的處理
    等詞（見原審卷(二)一四一頁），參酌以被害人丙○○於原審審理時亦指陳：伊確
    實有請被告處理渠等五人入股的事宜，但並非說不用開股東會－－－等語（見原
    審卷(二)一四二頁），復於本院指稱：「八十七年三月匯款至八十八年六月第一次
    開會通知，這中間都沒有提到說要開股東會的事，所以在八十八年六月間開會才
    知道被侵占了四百萬的股份。當時有刻印章放在公司，也是只有授權辦公司變更
    登記，但是沒有說不用開股東會、董監事會議，就由他製作會議記錄。－－－」
    等語（見本院卷第五一頁），證人趙令海亦於原審證稱「八十八年六月中旬他們
    第一次開股會時有與告訴人等見面，被害人有向被告提出他們入股一千萬元後來
    是如何分配及配股之額數。」等（見原審卷(二)第九十二頁），足見被告於八十七
    年三月三十日被害人丙○○等五人匯款入股前，確有受丙○○等五人之委託，全
    權辦理一千萬元之增資入股為一百萬股之事宜，且被害人於八十八年六月間開股
    東會始知投資配股股數情形無訛。另被告雖辯稱當時丙○○等人入股時並未實際
    談到一股之價格云云，然此因涉及臻準公司全部股東之股份數、股東內部之分紅
    配股及有關以溢價發行之溢價所得是否存入公司為公司之資本公積等權益，更涉
    及整個公司之經營權究係歸誰之問題，若衡以被告多年之商業經理人資歷，實無
    法想像會有如此之投資入股方式，益見被告所辯被害人丙○○等五人入股時並未
    實際談到一股之價格乙情，尚無足採信。至被告雖又另辯稱之被害人丙○○等五
    人係與談妥以一千萬元投資入股，實際上是分配六百萬元的股份云云，顯與一般
    投資人均希望能以少量投資換取較多股份之常情相悖。又被告於本院供稱：「（
    問：入股關係公司股份的分配及股東利益的重大事項，沒以書面，如何證明告訴
    人他們同意你以四百萬元作為酬勞？）答：公司是小企業，是第一次增資，口頭
    講好，就請會計師作成資料，會計師都是根據我一人所提供的資料讓會計師製作
    。」等語（見本院卷第五０頁），衡以若被害人丙○○、己○○、辛○○、丁○○及戊○○○五人確實有意將所投資入股之一千萬元換六十萬股，因此係關涉到
    被告本身利益及公司營運、股利分配等重大之入股協議，豈有未為任何之書面記
    載，以供為憑證，且依被告所辯告訴人等投資一千萬元，其中四百萬元作為其酬
    勞，告訴人取得較少數股份，既未交書面，豈有又任令被告一人辦理入股事宜，
    單獨決定登記多少低於每股十元面額之股份於告訴人等，該數量應僅為六十萬股
    ，而被告又不須會同告訴人等委請會計師辦理渠等入股及文件製作之事宜，並就
    所擬之書面由渠等觀看無誤後確立，此亦顯與經驗法則有違，足認被告上揭所為
    辯解：丙○○等五人確有投資一千萬元入股，且伊有將丙○○等人所投資之一千
    萬元中之四百萬元做帳進去到伊與高弘明的股份內，並係事先經丙○○等五人同
    意將所投資用之一千萬元換為六十萬股計（即打六折計）乙節，無非係事後畏罪
    卸責之詞，均不足採信。綜上本件被告既受被害人丙○○等五人之委任處理一千
    萬元入股臻準公司配股一百萬股之事宜，是以被告在未經被害人丙○○等五人立
    據同意下，即逕行將入股金一千萬元中之四百萬元移稙以現金增資之方式做帳入
    自己與高弘明之股份內，則被告違背其受任人之任務，並因而致生損害於委任人
    即被害人丙○○等五人之財產亦足以認定，本件事證已臻明確，被告犯行均洵堪
    認定。
二、核被告庚○○所為，係犯刑法第二百十六條、第二百十條之行使偽造私文書罪、
    同法第二百十四條之使公務員登載不實罪、第二百十七條第二項之盜用印章罪及
    同法第三百四十二條第一項（公訴人漏未記載第一項）之背信罪。又被告以盜用
    印章之方式（被告在同一時日，接續盜用丙○○、己○○及盜用戊○○○、丁○○及辛○○等五人之印章在「臻準企業有限公司股東同意書（上有丙○○、己○○、戊○○○、丁○○及辛○○等五人之印章）」及「臻準企業有限公司變更登
    記申請書（上僅有丙○○及己○○之印章）」上之行為，均係利用同一機會，在
    同一時段就同一犯罪構成事實，本於單一犯意接續進行，以實現一犯罪構成要件
    之單一行為，屬接續犯，應以一盜用印章罪論處，另被告接續盜用丙○○、己○○及盜用戊○○○、丁○○及辛○○印章之行為，均足生損害於丙○○、己○○
    、戊○○○、丁○○及辛○○，係屬一行為觸犯數罪名，為同種想像競合犯，均
    應依刑法第五十五條規定從一重處斷。）以偽造私文書，則盜用印章之犯行係屬
    偽造私文書之部分行為，公訴人雖未論及，惟此部分與已起訴偽造文書部分有實
    質上一罪之關係，本院自得併予審酌，附此敘明。再被告庚○○與高弘明二人間
    ，就上開行使偽造私文書、使公務員登載不實、盜用印章犯行部分，均有犯意聯
    絡及行為分擔，為共同正犯。至有關被告所涉背信罪部分，經詢之被害人丙○○
    則指陳：跟伊接洽的人，除了被告外，入股一千萬元以前伊並沒有與高弘明接洽
    、接觸，入股的事情均是由被告自己處理，高弘明並沒有參與等語（見原審卷第
    一六、九０頁），從而高弘明就入股增資部分既未與被害人丙○○等五人接洽，
    並受委任代為處理入股事宜，是尚難認被告與高弘明二人間就背信罪（因係屬身
    分犯）部分具有犯意聯絡，而屬刑法第三十一條第一項之共犯關係，併予敘明。
    按公司登記審核作業係採準則主義，就公司申請文件表彰之形式及內容為形式審
    核，如與法令規定尚無未合，即須准其登記，是以被告利用不知情之趙令海偽造
    及持偽造不實內容之「臻準企業有限公司股東同意書」、「臻準精密股份有限公
    司股東名簿」、「臻準精密股份有限公司股東臨時會決議錄」、「臻準精密股份
    有限公司董事會決議錄」、「臻準企業有限公司股東繳納股款明細表」、「臻準
    股份有限公司董事監察人名單」及「臻準企業有限公司變更登記申請書」等資料
    文件向臺灣省政府建設廳承辦公務員就此不實之事項，登載於職務上所掌之股份
    有限公司變更登記事項卡之公文書上，被告此部分偽造私文書及行使偽造私文書
    等犯行，既係利用不知情之會計師趙令海為之，自係屬間接正犯。又被告利用不
    知情之會計師趙令海接續偽造不實內容之「臻準企業有限公司股東同意書」、「
    臻準精密股份有限公司股東名簿」、「臻準精密股份有限公司股東臨時會決議錄
    」、「臻準精密股份有限公司董事會決議錄」、「臻準企業有限公司股東繳納股
    款明細表」、「臻準股份有限公司董事監察人名單」及「臻準企業有限公司變更
    登記申請書」等資料文件之行為，均係利用同一機會，在同一時段就同一犯罪構
    成事實，本於單一犯意接續進行，以實現一犯罪構成要件之單一行為，屬接續犯
    （公訴人認係屬連續犯容有誤會）。另本案被告係同時偽造不同被害人（指丙○○、己○○、戊○○○、丁○○及辛○○等五人）之文書（即指臻準企業有限公
    司股東同意書），及同時偽造不同被害人（指丙○○、己○○二人）之文書（即
    指臻準企業有限公司變更登記申請書），各係觸犯數個偽造私文書罪名，屬同種
    之想像競合犯，應依法論處以偽造私文書一罪（因有侵害數個人法益，最高法院
    七十三年台上字第三六二九號判例意旨參照）。另被告盜蓋用丙○○、己○○、
    戊○○○、丁○○及辛○○等五人印章之行為，均係偽造私文書之階段行為，又
    偽造私文書之低度行為，復為行使之高度行為所吸收，均不另論罪。又被告以一
    行為，觸犯五個背信罪名，亦係屬同種之想像競合犯，應依法論處以背信一罪。
    再被告所犯上開行使偽造私文書罪、使公務員登載不實罪及背信罪三罪間，有方
    法、結果之牽連關係，為牽連犯，應依刑法第五十五條之規定，從一重之行使偽
    造私文書罪處斷。原審持同一見解，適用刑法第第二十八條、第二百十六條、第
    二百十條、第二百十四條、第三百四十二條第一項、第五十五條，罰金罰鍰提高
    標準條例第一條前段，並審酌被告之平日素行、犯罪之動機、目的僅因其個人因
    素為增加其私人在臻準公司之持有股份數，竟不惜以行使偽造文書及使公務員登
    載不實之方式違背其受託人所委任任務之行為，致有損於公益及丙○○等人之權
    益，所生危害非淺，被告犯罪後之態度與尚未與被害人丙○○等五人達成和解賠
    償損害等一切情狀，量處被告有期徒刑一年十月，至本案被告所偽造不實內容之
    「臻準企業有限公司股東同意書」、「臻準精密股份有限公司股東名簿」、「臻
    準精密股份有限公司股東臨時會決議錄」、「臻準精密股份有限公司董事會決議
    錄」、「臻準企業有限公司股東繳納股款明細表」、「臻準股份有限公司董事監
    察人名單」及「臻準企業有限公司變更登記申請書」等資料文件，因均已由承辦
    會計師趙令海持交臺灣省政府建設廳收執而成為臺灣省政府建設廳存檔所有之物
    ；另被告在「臻準企業有限公司股東同意書（上盜用有丙○○、己○○、戊○○○、丁○○及辛○○等五人之印章）」及「臻準企業有限公司變更登記申請書（
    上僅盜用有丙○○及己○○之印章）」上所盜用之丙○○、己○○、戊○○○、
    丁○○及辛○○等五人印章所蓋用之印文，均非屬偽造之印文，依法均不得宣告
    沒收，認事用法，核無不合，量刑亦稱妥適。被告上訴意旨，否認犯罪，指摘原
    判決不當，為無理由，應予駁回。
三、公訴意旨另以：被告庚○○原係臻準公司負責人，該公司於八十七年三月間，欲
    增資變更公司組織為股份有限公司，遂邀丙○○、己○○、辛○○、丁○○及戊○○○五人投資一千萬元，以每股十元，認股一百萬股方式，認購新股而成為變
    更組織後之臻準股份有限公司股東，丙○○、己○○、辛○○、丁○○及戊○○○五人遂於八十八年三月三十日，分別匯款四百萬元、二百萬元、一百萬元、一
    百萬元及二百萬元進入臻準公司在華南銀行大里分行帳號0000000000
    00帳戶內，再委託被告依前揭約定，代辦丙○○認股四十萬股、己○○認股二
    十萬股、辛○○及丁○○各認股十萬股、戊○○○認股二十萬股事宜。惟被告於
    前揭一千萬元入臻準有限公司帳戶後，竟未依之前約定辦理，反與高弘明（已死
    亡，另為不起訴處分）基於犯意聯絡，意圖損害丙○○、己○○、辛○○、丁○○及戊○○○五人，私自將該等款項中之四百萬元侵吞入己，作為被告自己及高
    弘明增資入股之款項，且將餘款作為臻準有限公司周轉用。其並基於概括犯意，
    於同年五月二十五日，偽造臻準股份有限公司全體股東選任丙○○為董事及己○○為監察人之股東臨時會決議錄，及選任董事長之董事會決議錄，均足生損害於
    丙○○及己○○；嗣又以不明方式取得之一千萬元，存入臻準有限公司在第一銀
    行大里分行另設之00000000000號帳戶內；於同年月二十六日，至臺
    中市○○街一七六號十樓之一趙令海會計師事務所，持其於不詳時地偽刻之丙○○、己○○、辛○○、丁○○及戊○○○五人印章，請趙令海依其所念內容記載
    「庚○○出資二百萬元、高弘明出資二百萬元、丙○○出資二百四十萬元、己○○出資一百二十萬元、戊○○○出資一百二十萬元、丁○○出資六十萬元、辛○○出資六十萬元，蓋印其上」，偽造丙○○等五人僅共出資六百萬元，而被告及
    高弘明則各出資二百萬元之股東同意書，足生損害於丙○○等五人。其復以臻準
    有限公司第一銀行大里分行之00000000000號帳戶，於同年月二十五
    日存入一千萬元之存摺出示，致趙令海不疑有詐，以為股東均照實繳足股款，而
    持該等偽造之股東同意書及股東臨時會決議錄，於同年六月十七日，向臺灣省政
    府建設廳辦理變更組織為股份有限公司、改選董事監察人變更登記，致相關公務
    員不察，依該等錯誤訊息登載「臻準股份公司之董事丙○○僅持有股份二十四萬
    股、監察人己○○僅持股十二萬股」於公務上所作成之文書上。嗣被告並於其業
    務上作成之股東名簿上，虛偽記載「高弘明持股四十七萬二千一百九十四股、庚○○持股六十五萬三千六百五十七股、丙○○持股二十四萬股、己○○持股十二
    萬股、辛○○持股六萬股、丁○○持股六萬股及戊○○○持股十二萬股」，不僅
    違背其分配股份之任務，損及丙○○、己○○、辛○○、丁○○及戊○○○五人
    財產上利益，且足生損害於該股東名簿之正確性。八十八年六月十二日，臻準股
    份有限公司召開股東會，丙○○見股東名簿所載持股比例不對，始知上情。因認
    被告庚○○另與高弘明共同另涉犯刑法第三百三十六條第二項之業務侵占罪、同
    法第二百十五條之業務上文書登載不實罪及同法第二百十七條第一項之偽造印章
    罪等罪嫌云云。按犯罪事實應依證據認定之，無證據不得推定其犯罪事實，又不
    能證明被告犯罪者，應諭知無罪之判決，刑事訴訟法第一百五十四條、第三百零
    一條第一項分別定有明文。又認定不利於被告之事實，須依積極證據，茍積極證
    據不足為不利於被告事實之認定時，即應為有利於被告事實之認定，更不必有何
    有利之證據，此最高法院三十年上字第八一六號著有判例。再刑法上之侵占罪，
    須被侵占之他人之物，原為行為人所持有，而持有人變易其原來之持有意思而為
    不法所有之意思，始能成立，如行為人所持有者並非該他人之物，或無變易其原
    來之持有意思而為不法所有之意思，即難遽以該罪相繩。再按向主管機關申請公
    司變更登記申請，並非屬該公司登記經營之業務，公司代表人所為不實之登載，
    尚難論以刑法第二百十五條之罪（七十五年八月七日七五廳刑一字第六八四號函
    意旨參照）。本件公訴人認被告此部分另共同涉犯有刑法第第三百三十六條第二
    項之業務侵占罪、業務上文書登載不實罪及偽造印章罪等罪嫌，無非以（一）、
    右揭事實，業據告訴人丙○○等人陳明在卷，並有銀行匯款單五紙、臻準股份公
    司股東名簿、股東同意書、股東臨時會決議錄、臺灣省政府建設廳八十七年六月
    十八日八七建三乙字第一八二一０九號函、臻準股份有限公司工商登計資料檔案
    附卷足稽。（二）、又告訴人等人投資之一千萬元，係八十七年三月三十日匯入
    臻準有限公司在華南銀行大里分行帳號000000000000帳戶內，有各
  該匯款單匯款單附卷足稽，告訴人等並未於同年五月二十五日，再匯款一千萬入
    該公司在第一銀行大里分行另設之00000000000號帳戶內，且告訴人
    等亦否認所謂贈送四百萬元予被告及高弘明之情。惟依被告所提證明股東確實有
    匯款一千萬元之證據，卻係八十七年五月二十五日，由被告及高弘明各繳款二百
    萬元、戊○○○繳款一百二十萬元、己○○繳款四十萬元、丁○○繳款六十萬元
    、丙○○分二次繳款計二百四十萬元、辛○○繳款六十萬元，而分五次各匯四百
    萬、二百萬、一百萬、二百萬及一百萬元入第一銀行大里分號00000000
    000帳戶內之存摺，而告訴人匯入一千萬元之華南銀行大里分行000000
    000000帳戶內，在八十七年五月二十四日，僅剩五十七萬二千七百零五元
    ，至次日則又增為一百九十五萬七千六十八元，復有臻準公司銀行存款明細表、
    股東繳納股款明細表、第一商業銀行大里分行00000000000號存摺影
    本附卷足稽，在在證明，被告欺騙告訴人等人先匯入一千萬元至臻準有限公司華
    南銀行帳戶，供該公司周轉，待本金連同利息花用殆盡後，始另行存入一千萬元
    至第一銀行大里分行00000000000號帳戶內，製造告訴人等僅繳款六
    百萬之假象；況若告訴人等真約定贈送四百萬元予被告及高弘明，告訴人等根本
    毋庸急於八十七年三月三十日，即匯出一千萬元至臻準有限公司帳戶，先損失近
    二月之利息後；再由被告提出告訴人等遲至八十七年五月二十五日始繳款六百萬
    元至第一銀行大里分行00000000000號帳戶，冒充繳款證明之必要，
    其直接提出告訴人等，在八十七年三月三十日匯入臻準公司於華南銀行大里分號
    000000000000帳戶之存摺為證即可，殊無必要多此一舉，為其論據
    。訊據被告堅詞否認有何如公訴人所指訴之業務侵占、業務上文書登載不實及偽
    造印章等之犯行，辯稱：伊沒有侵占丙○○等人的款項，丙○○等人確有入股一
    千萬元，但是均用以投入公司經營所用，且刻印章是丙○○等五人他們同意委託
    代刻的，公司變更登記事宜亦係丙○○等人全權委由其處理的等語。本院查：（
    一）、經原審於審判時質之被告供稱：丙○○等人確有投資一千萬等語，又經丙○○陳稱：投資之一千萬元，係八十七年三月三十日匯入臻準公司在華南銀行大
    里分行帳號000000000000帳戶內，有各該匯款單匯款單附卷足稽，
    是丙○○等人既將各該款項存入臻準公司之帳戶內，其所有權已移轉於臻準公司
    所有，是被告所持有者，係臻準公司之存款，並非持有丙○○等人之物，堪予認
    定。（二）、又經審酌卷附臻準公司在第一銀行大里分行0000000000
    0帳戶存摺影本，確有於八十七年五月二十五日，分別匯入四百萬元、二百萬元
    、一百萬元、二百萬元及一百萬元五筆款項，是被告對於動用臻準公司前開華南
    銀行帳戶內之一千萬元存款，係供臻準公司周轉之用，此亦為丙○○等人所不否
    認（查丙○○等人所追究者係一千萬元之入股，何以不是分配登記為一百萬股）
    ，之後並匯回臻準公司之在第一銀行之帳戶，復經證人趙令海於原審調查時結證
    稱：本件並無在辦理公司登記後把資金抽走等語，足證被告並無變易其原來之持
    有意思而為不法所有之主觀犯意，亦堪認定。（三）、經原審於審理時傳訊被害
    人丁○○陳稱：「（問：有否同意被告刻印章？）我是全部都交給丙○○處理，
    由他去處理他們協商由被告統一刻章」等語（見原審卷(一)第一九頁）；另詢之被
    害人丙○○亦指陳伊與己○○、辛○○、丁○○及戊○○○五人的印章都是委由
    被告代刻等詞（見原審卷(二)第九二頁），被害人丙○○復於本院陳稱：「當時有
    刻印章放在公司」等語（見本院卷第五０頁），是以被告所辯稱丙○○等五人之
    印章均非屬盜刻乙節非虛，亦堪以採信。從而被告庚○○確係基於丙○○等五人
    之授權而統一代刻丙○○、己○○、戊○○○、丁○○及辛○○之印章，而均非
    屬偽造印章，足堪認定。（四）、又本件被告庚○○確係「臻準企業有限公司」
    之董事（即代表人），且所營之業務係有關於各種光學塑膠零組件加工製造及買
    賣等，此有「臻準企業有限公司」之變更登記事項卡影本一紙附卷可稽，是以本
    件有關向主管機關申請「臻準企業有限公司變更登記」之事宜，自非屬被告所營
    公司登記經營之業務無訛。綜上諸情，本件被告庚○○既無如公訴人所指訴之業
    務侵占、業務上文書登載不實及偽造印章等之犯行，復查無其他積極證據證據足
    資證明被告有何前開共同業務侵占、業務上文書登載不實及偽造印章等之犯行，
    此部分犯行自屬均不能證明其犯罪，惟公訴意旨認此部分犯行，與前開被告行使
    偽造私文書判決有罪部分，均具有方法、結果牽連犯之裁判上一罪關係，爰均不
    另為無罪之諭知，併予敘明。
據上論斷，應依刑事訴訟法第三百六十八條，判決如主文。
本案經檢察官壬○○到庭執行職務。
中      華      民      國      九十二   年       九      月    三十    日
                                  臺灣高等法院臺中分院刑事第四庭
                                        審判長法  官  蕭  錦  鍾
                                              法  官  江  德  千
                                              法  官  劉  登  俊
右正本證明與原本無異。
如不服本判決應於收受送達後十日內向本院提出上訴書狀，其未敘述上訴之理由者並
得於提起上訴後十日內向本院補提理由書（均須按他造當事人之人數附繕本）。
                                              書記官  蘇  昭  文
中      華      民      國      九十二   年       九      月    三十    日
附錄本案論罪科刑法條：
中華民國刑法第二百一十六條：
（行使偽造變造或登載不實之文書罪）
行使第二百十條至第二百十五條之文書者，依偽造、變造文書或登載不實事項或使登
載不實事項之規定處斷。
中華民國刑法第二百一十條：
（偽造變造私文書罪）
偽造、變造私文書，足以生損害於公眾或他人者，處五年以下有期徒刑。
中華民國刑法第二百十四條：
（使公務員登載不實罪）
明知為不實之事項，而使公務員登載於職務上所掌之公文書，足以生損害於公眾或他
人者，處三年以下有期徒刑、拘役或五百元以下罰金。
中華民國刑法第三百四十二條：
（背信罪）
為他人處理事務，意圖為自己或第三人不法之利益，或損害本人之利益，而為違背其
任務之行為，致生損害於本人之財產或其他利益者，處五年以下有期徒刑、拘役或科
或併科一千元以下罰金。
前項之未遂犯罰之。                                                      Ｉ


司法院資訊處製作；財團法人民間司法改革基金會備份。
